臺灣臺南地方法院刑事判決　　　　　　　 96年度訴字第502號
公　訴　人　臺灣臺南地方法院檢察署檢察官
被　　　告　甲○○
選任辯護人　蔡文斌律師
　　　　　　何冠慧律師
　　　　　　李育禹律師
上列被告因偽造文書案件，經檢察官提起公訴（96年度偵字第
1997號），本院判決如下：
    主  文
甲○○無罪。
    理  由
一、公訴意旨略以：被告甲○○係台南縣消防局第二消防大隊善
    化分隊隊員，職務內容包含電子遊戲場業申請設立時，消防
    設備會勘檢查工作及營業場所之消防設備安全檢查。其明知
    「來得發電子遊戲場」（嗣先後更名為金日滿、維納斯電子
    遊戲場，以下簡稱「前開電子遊戲場」）申請設立地點為台
    南縣善化鎮○○路25號之住家，而非位於台南縣善化鎮○○
    路479號（起訴書誤植為425號）之鐵皮屋，且前開鐵皮屋亦
    無設置符合申請書消防圖說之消防設備，竟基於偽造文書之
    犯意，於民國89年12月5日執行前開電子遊戲場消防設備會
    勘時，進入前開中正路479號鐵皮屋處會勘，並虛偽在其職
    務上所掌之營利事業設立登記會勘記錄表公文書上登載「會
    勘地點善化鎮○○里○○路25號1樓」、「會勘消防設備符
    合」等不實之事項，足生損害於主管機關對於審核營利事業
    登記之正確性，因認被告甲○○涉犯刑法第213條公務員登
    載不實罪嫌云云。
二、按犯罪事實應依證據認定之，無證據不得認定其犯罪事實；
    又不能證明被告犯罪者，應諭知無罪之判決，刑事訴訟法第
    154條第2項、第301條第1項分別定有明文。次按被告或共犯
    之自白，不得作為有罪判決之唯一證據，仍應調查其他必要
    之證據，以察其是否與事實相符，此刑事訴訟法第156條第
    2項定有明文。又上開被告雖經自白，仍應調查其他必要之
    證據，以察其是否與事實相符之規定，立法目的乃欲以補強
    證據擔保自白之真實性；亦即以補強證據之存在，藉之限制
    自白在證據上之價值。而所謂補強證據，則指除該自白本身
    外，其他足資以證明自白之犯罪事實確具有相當程度真實性
    之證據而言。雖其所補強者，非以事實之全部為必要，但亦
    須因補強證據與自白之相互利用，而足使犯罪事實獲得確信
    者，始足當之，亦為最高法院74年台覆字第10號判例可資參
    照。
三、本件檢察官認被告涉有公務員登載不實之犯行，無非係以：
    (1)被告偵訊時之供述；(2)證人郭文典於偵查中之供述；(3)來
    得發電子遊戲場消防圖說及消防設備照片影本；(4)「善化鎮
    ○○路425號『金日滿電子遊戲場』消防設備照片影本；(5)
    「台南縣消防局消防安全檢查紀錄影本」等為其主要論據。
    訊據被告堅決否認有前開犯行，並辯稱：他在偵查中因為記
    憶不清，所以偵訊時陳述有誤；他於89年12月5日會勘時之
    會勘地點確實是台南縣善化鎮○○路25號，並非前開中正路
    479號之鐵皮屋等語。
四、本件檢察官起訴被告涉有前開犯行，主要是認為前開電子遊
    戲場於89年12月5日營利事業設立登記會勘時，被告係【進
    入前開中正路479號鐵皮屋處會勘】，卻虛偽在其職務上所
    掌之營利事業設立登記會勘記錄表公文書上登載「會勘地點
    善化鎮○○里○○路25號1樓」、「會勘消防設備符合」等
    不實之事項（惟依卷附營利事業設立登記會勘紀錄表（他字
    卷第22頁背面）所示內容，被告並未於在前開營利事業設立
    登記會勘記錄表上登載「會勘地點善化鎮○○里○○路25號
    1樓」等文字，而僅係在前開營利事業設立登記會勘記錄表
    上之會勘意見欄內登載「消防設備符合」，並在會勘人簽章
    欄內簽名及押日期。）。從而，本件主要爭執事項在於被告
    於89年12月5日前往前開電子遊戲場會勘時，其會勘之地點
    究係原申請設立之「台南縣善化鎮○○路25號1樓」，或被
    告係進入「台南縣善化鎮○○路479號之鐵皮屋」會勘，卻
    在前開營利事業設立登記會勘紀錄表上之會勘意見欄內登載
    「消防設備符合」並簽名。亦即，本件依檢察官所提出之證
    據是否足以證明被告係進入「台南縣善化鎮○○路479號之
    鐵皮屋」會勘？經查：
（一）被告於95年6月23日前往臺灣台南地方法院檢察署應訊時
      ，答稱他會勘之地點為善化鎮○○路25號1樓，該處是鐵
      皮屋，他記得文賢路是住家，營業場所是中正路的鐵皮屋
      ，並改稱有進入鐵皮屋會勘（交查卷第22頁）。其後於95
      年8月18日先在檢察事務官詢問時堅稱是到前開中正路425
      號（按應為479號）鐵皮屋會勘，他將文賢路25號和中正
      路425號當作同一個地點（交查卷第39、40頁）；惟同日
      檢察官接續訊問（距前開檢察事務官訊問結束僅6分鐘）
      時，被告即供稱因時間太久，印象很模糊，他忘記是在文
      賢路25號或是後面鐵皮屋會勘，不過後來的消防檢查是到
      鐵皮屋檢查（交查卷第42頁）。嗣於95年10 月23日檢查
      事務官詢問其89年12月5日究竟至何處進行會勘，被告已
      改稱是在善化鎮○○路25號1樓住家進行會勘，不是到後
      面的鐵皮屋。至於90年至93年間是到中正路425號的鐵皮
      屋去做安全檢查等語（偵字卷第6、7頁）。亦即，被告於
      偵查中就其係至文賢路25號1樓會勘或至前開中正路皮屋
      會勘一節供述前後不一。況依前開營利事業設立登記會勘
      紀錄表所載本件被告會勘時間為89年12月5日，距被告第
      一次接受檢察事務官詢問時間（95年6月23日）已逾5年6
      月，且前開電子遊戲場申請設立後，復先後於90年12月
      12日及93年8月13日二度變更遊戲場名稱及負責人，被告
      記憶是否可信並非無疑？從而，尚不得據此逕行認定被告
      係至前開中正路皮屋會勘。
（二）證人即會勘當日在場陪同之代辦業者郭文典於94年9月28
      日檢察事務官訊問時供稱本件業者申請時，他就有告知業
      者必須要在申請之文賢街（按應係文賢路）地點營業，不
      能在中正路那邊營業，當時一同會勘的陳清錤也有提醒業
      者說營業地點一定要在文賢路這處民宅內，【會勘當時電
      子遊戲機台就是擺放在文賢路這邊的民宅內】（他字卷第
      208頁）。其後於95年7月13日檢察事務官詢問時，亦供稱
      會勘時有他、消防隊應該簽名之人甲○○到場、建設局陳
      清錤及劉明山到場。其中陳清錤、劉明山、莊明鴻他都認
      識，消防隊甲○○他不認識。本案會勘時間是89年12月5
      日，當天有他、負責人、消防隊善化分隊人員、建設局陳
      清錤及劉明山，約五人，我印象中是五個人到場，會勘地
      點是文賢路25號1樓住家，不是後面中正路的鐵皮屋，這
      點他百分之百分肯定。他百分之百分肯定申請及會勘的地
      是文賢路25號。他肯定負責人、陳清錤、劉明山有在場。
      消防分隊人員是否有到場，他無法確定。其後再改稱可能
      消防分隊人員沒有與他們一同到場；又改稱他想起來確定
      消防分隊人員當天沒有與他們一同會勘（交查卷第26至27
      頁）。同日17分鐘後檢察官接續訊問（有具結）時，仍堅
      稱會勘地點是文賢路25號，至於會勘人員則又改稱是他與
      善化消防隊人員一起去文賢路現場看（交查卷第28頁）。
      亦即，證人郭文典雖對何人前往會勘一節供述不明確，惟
      其對會勘地點為文賢路25號1樓住家一節則前後一致。其
      供述顯對被告有利，顯無從由其供述導出被告甲○○係至
      前開中正路鐵皮屋會勘之結論。
（三）另起訴書證據清單及待證事實欄雖列有「來得發電子遊戲
      場消防圖說及消防設備照片影本」，惟此僅足以證明本件
      消防設備之申請及設置均在善化鎮○○路25號1樓，並無
      法證明被告係至前開中正路鐵皮屋會勘。
          再起訴書證據清單及待證事實欄雖列有「善化鎮○○
      路425號『金日滿電子遊戲場』消防設備備照片影本」欲
      證明前開中正路鐵皮屋消防設備之配置與善化鎮○○路25
      號1樓消防設備之配置不同，且與原先來得發電子遊戲場
      之申請消防設備圖說亦有出入之事實。惟卷附疑似起訴書
      所載之「善化鎮○○路425號『金日滿電子遊戲場』消防
      設備備照片影本」（他字卷第104頁）並無相關時間、地
      點資料可供勾稽，無從認定其究係何時、地拍攝。如由其
      後所附委託書、消防安全設備檢修申報書（他字卷第105
      、106頁）所載申報日期觀之，似係93年9月24日申報之93
      年下半年度消防安全設備檢修時所拍攝。此與3、4年前被
      告89年12月5日之會勘並不相干。如何能證明被告89年12
      月5日之會勘地點應為前開中正路鐵皮屋？
          又起訴書證據清單及待證事實欄雖列有「台南縣消防
      局消防安全檢查紀錄影本」欲證明被告明知本件申請地點
      與實際營業地點不同，仍填載消防設備符合之事實。惟卷
      附「台南縣消防局消防安全檢查紀錄影本」2紙（他字卷
      第74、76頁）亦僅可證明前開89年會勘後之92、93年度消
      防安全檢查情形。如何能追溯證明被告89年12 月5日之會
      勘當時之地點應為前開中正路鐵皮屋？
五、綜上所述，本件依檢察官所舉之證據，均不足以證明被告89
    年12月5日之會勘當時之地點為起訴書所載之前開中正路鐵
    皮屋。況且，依卷附「來得發電子遊戲場消防圖說及消防設
    備照片影本」所示，本件來得發電子遊戲場之消防設備僅為
    緊急照明燈及乾粉滅火器各1具，可輕易移動。苟業主有意
    在前開中正路鐵皮屋經營電子遊戲場，則業主或代辦業者只
    須應付消防隊檢查完畢後再將緊急照明燈及乾粉滅火器各1
    具自文賢路25號移至後方之前開中正路鐵皮屋即可；並無甘
    冒檢查不合格之風險，自始即將可輕易移動之緊急照明燈及
    乾粉滅火器各1具置於前開中正路鐵皮屋供檢查之理。從而
    ，本件依檢察官所舉之證據欲認定被告有起訴書所指之公務
    員登載不實犯行，顯遠遠未逾合理可疑之程度。被告犯罪不
    能證明，揆諸首揭說明 ，自應諭知無罪之判決。
六、依刑事訴訟法第301條第1項，判決如主文。
本案經檢察官乙○○到庭執行職務。
中　　華　　民　　國　　96　　年　　9 　　月　　27　　日
　　　　　　　　　  刑事第四庭審判長法　官  鄭文祺
                                    法  官  許蕙蘭
                                    法  官  黃翰義
以上正本證明與原本無異。
如不服本判決應於收受本判決後10日內向本院提出上訴書狀，並
應敘述具體理由。如未敘述上訴理由者，應於上訴期間屆滿後20
日內向本院補提理由書狀（均須按他造當事人之人數附繕本）「
切勿逕送上級法院」。
　　　　　　　　　　　　　　　　　  書記官  黃雅雲
中　　華　　民　　國　　96　　年　　9 　　月　　27　　日
